臺北高等行政法院判決
　　　　　　　　　　　　　　　　　　 94年度簡字第00188號
原　　　告　甲○○
被　　　告　勞工保險局
代　表　人　乙○（總經理）
上列當事人間因勞保事件，原告不服行政院勞工委員會中華民國
93年11月19日勞訴字第0930046653號訴願決定，提起行政訴訟。
本院判決如下：
    主  文
原告之訴駁回。
訴訟費用由原告負擔。
　　事  實
緣原告係由如記食品有限公司申報參加勞工保險之被保險人，以
其於民國（下同）91年5月15日在公司搬運貨物時不慎扭傷腰部
，向被告申請92年10月11日至93年1月31日期間職業傷害傷病給
付。案經被告審查，以原告因腰椎間盤突出症，前已請領91年12
月23日至同年月31日及92年2月9日至同年月13日期間普通傷病給
付在案，嗣以同一事故，改稱係於91年5月15日在公司搬運貨物
時不慎扭傷腰部，申請92年10月11日至93年1月31日期間職業傷
害傷病給付，惟經調取病歷資料送請專科醫師審查，原告所患不
得視為職業傷害，乃以93年4月15日保給傷字第09360245990號函
核定所請傷病給付仍按普通傷病辦理，應自92年10月13日起核付
至同年月27日止住院期間傷病給付計新台幣（下同）4,575元。
原告不服，向勞工保險監理委員會（下稱監理會）申請審議，經
該會以93年8月12日（93）保監審字第2138號審議駁回。原告仍
未甘服，提起訴願，遭決定駁回後，遂向本院提起行政訴訟。茲
摘敘兩造訴辯意旨如次：
甲、原告起訴意旨略謂：
一、原告於91年1月23日起受僱於如記食品有限公司，負責包裝
    搬運工作，於91年5月15日上午10時許因搬運貨物時造成腰
    部受傷，此有訴外人吳大偉可證。原告因疼痛難耐，下午隨
    即向公司請假，前往上順中醫診所就醫，經診療復健2個月
    後，稍微改善，然依然疼痛，於同年7月9日轉診陳骨外科診
    所治療復健78次仍無改善，方轉至財團法人長庚紀念醫院（
    下稱長庚醫院）高雄分院復健科看診復健，經由復健科建議
    轉診至同院骨科檢查，經骨科醫師檢查確定病因為第4、5腰
    椎、第1薦椎、椎間盤脫出症，復於同年12月20日入院，同
    年月24日開刀接受腰椎椎間盤切除術，於同年月31日出院。
二、原告在出院後休養，因生活需求無法多休息，於92年2月下
    旬回原包裝搬運之單位工作，該段工作期間腰部仍常疼痛，
    92年10月11日又因腰部疼痛加重，於同年月13日至高雄市立
    小港醫院神經外科檢查住院，確定為第4、5腰椎椎間盤突出
    ，於同年月14日進行切除手術，同年月27日出院後仍回診治
    療。術後回診詢問醫師，原告是否屬於職業傷害，經醫師轉
    診至職業傷病科，經職業傷病科醫師鑑定可視為職業傷害，
    方向被告重新提出職業傷病給付申請。惟被告僅按普通傷病
    給付，原告不服，向監理會申請審議及向行政院勞工委員會
    提起訴願，遞遭駁回，乃依法提起本件訴訟。
三、被告93年4月15日保給傷字第09360245990號函所為處分及行
    政院勞工委員會原訴願決定均撤銷，被告應作成認定原告為
    職業傷病，改核付職業傷病給付之處分。
乙、被告答辯意旨略謂：
一、本件原告申請92年10月11日至93年1月31日期間之職業傷病
    給付計45,878元（依其主張發生事故日為91年5月15日，平
    均日投保薪資為580元×113日×70%＝45,878元），經被告
    核給92年10月13日至同年月27日之普通傷病給付4,575元（
    事故日為91年12月20日，平均日投保薪資為610元×15日×
    50%＝4,575元），差額為41,303元，故本件訴訟金額在200,
    000元以下，應適用簡易訴訟程序，合先敘明。
二、按「被保險人因遭遇普通傷害或普通疾病住院診療，不能工
    作，以致未能取得原有薪資，正在治療中者，自不能工作之
    第4日起，發給普通傷害補助費或普通疾病補助費。」、「
    被保險人因執行職務而致傷害或職業病不能工作，以致未能
    取得原有薪資，正在治療中者，自不能工作之第4日起，發
    給職業傷害補償費或職業病補償費。．．前項因執行職務而
    致傷病之審查準則，由中央主管機關定之。」、「普通傷害
    補助費或普通疾病補助費，均按被保險人平均月投保薪資半
    數發給，每半個月給付1次，以6個月為限。但傷病事故前參
    加保險之年資合計已滿1年者，增加給付6個月。」、「職業
    傷害補償費或職業病補償費，均按被保險人平均月投保薪資
    70%發給，每半個月給付1次；如經過1年尚未痊癒者，其職
    業傷害補償費或職業病補償費減為平均月投保薪資之半數，
    但以1年為限。」勞工保險條例第33條至第36條分別定有明
    文。次按「本準則依勞工保險條例（以下簡稱本條例）第34
    條第2項規定訂定之。」、「被保險人因執行職務而致傷病
    之審查，除法令另有規定外，依本準則辦理。」、「被保險
    人因執行職務而致傷害者，為職業傷害。」勞工保險被保險
    人因執行職務而致傷病審查準則第1條、第2條及第3條第1項
    亦分別定有明文。
三、原告係由如記食品有限公司申報參加勞工保險之被保險人，
    因罹患腰椎椎間盤突出症，前曾請領91年12月23日至同年月
    31日及92年2月9日至同年月13日2段期間普通傷病給付在案
    。嗣原告以同一事故，改稱係於91年5月15日在公司搬運貨
    物時不慎扭傷腰部，向被告申請92年10月11日至93年1月31
    日期間職業傷害傷病給付。案經被告審查，以原告所患不得
    視為職業傷害，乃以93年4月15日保給傷字第09360245990號
    函核定所請傷病給付應按普通傷病辦理，自92年10月13日起
    核付至同年月27日止計4,575元，並經審議審定及訴願決定
    維持在案。
四、本案據高雄市立小港醫院（委託財團法人高雄醫學大學經營
    ）92年11月5日出具之診斷證明書記載，略以原告自91年因
    工作需搬抬重物，自訴於91年5月間閃到腰後即帶有下背痛
    ，但又持續工作搬抬貨品，每件25公斤以上，每日40次以上
    ，至91年11月長庚醫院高雄分院診斷為腰椎間盤突出並手術
    治療。案經被告向長庚醫院高雄分院函調原告之病歷資料，
    並將上開資料移請特約審查醫師審查，其意見略以：「李
    君91年在長庚醫院所作的MRI只有第5腰椎第1薦椎椎間盤突
    出，第4、5腰椎椎間盤並無問題。而92年在高醫的CT卻發
    現第4、5腰椎及第5腰椎第1薦椎兩處椎間盤突出，顯示第4
    、5腰椎是新的病變．．。「扭傷、閃到腰」並不是一個
    直接嚴重合理的傷害，不足以引起外傷性椎間盤突出（非職
    業傷害）。其負重的時間小於10年，因此也無法被認定為
    職業病。」，故被告所為處分並無違誤。
五、嗣原告向監理會申請審議，經該會特約醫師審查，其意見略
    以：「依上順中醫診所證明『腰痛腰部挫傷』，並未提及91
    年5月15日之工作傷害，若當日工作傷害嚴重到足以造成急
    性椎間盤突出，則必劇痛須住院且必提及，若非當日所謂工
    作傷害造成，腰椎椎間盤突出症為常見普通退化性疾病，病
    人又非從事負重工作超過10年，勞保局不以職災核付為合理
    。」。
六、又被告於審核保險給付案件時，除以被保險人或受益人檢附
    之保險資料、診斷書等書面資料予以審核外，如有必要，亦
    須另外徵詢專科醫師意見或實地派員訪查瞭解實情等，故法
    令明文規定保險人或監理會為審核保險給付或爭議事項，得
    調查有關之文件，得另行指定醫院或醫師複檢，並得通知出
    具診斷書之醫院診所檢送必要之有關診療病歷等，是即雖以
    專門醫師診斷證明為依據，惟審查核定權仍在被告，故被告
    所為處分並無違法不當。
七、請駁回原告之訴，訴訟費用由原告負擔。
　　理  由
一、按「被保險人遭遇普通傷害或普通疾病住院診療，不能工作
    ，以致未能取得原有薪資，正在治療中者，自不能工作之第
    4日起，發給普通傷害補助費或普通疾病補助費。」、「被
    保險人因執行職務而致傷害或職業病不能工作，以致未能取
    得原有薪資，正在治療中者，自不能工作之第4日起，發給
    職業傷害補償費或職業病補償費。職業病種類表如附表一。
    前項因執行職務而致傷病之審查準則，由中央主管機關定之
    。」、「普通傷害補助費及普通疾病補助費，均按被保險人
    平均月投保薪資半數發給．．」、「職業傷害補償費及職業
    病補償費，均按被保險人平均月投保薪資70%發給．．」勞
    工保險條例第33條至第36條分別定有明文。次按「本準則依
    勞工保險條例（以下簡稱本條例）第34條第2項規定訂定之
    。」、「被保險人因執行職務而致傷病之審查，除法令另有
    規定外，依本準則辦理。」、「被保險人因執行職務而致傷
    害者，為職業傷害。」勞工保險被保險人因執行職務而致傷
    病審查準則第1條、第2條、第3條第1項亦定有明文。
二、本件原告係由如記食品有限公司申報參加勞工保險之被保險
    人，以其於91年5月15日在公司搬運貨物時不慎扭傷腰部，
    向被告申請92年10月11日至93年1月31日期間職業傷害傷病
    給付。案經被告審查，以原告因腰椎間盤突出症，前已請領
    91年12月23日至同年月31日及92年2月9日至同年月13日期間
    普通傷病給付在案，嗣以同一事故，改稱係於91年5月15日
    在公司搬運貨物時不慎扭傷腰部，申請92年10月11日至93年
    1月31日期間職業傷害傷病給付，惟經調取病歷資料送請專
    科醫師審查，原告所患不得視為職業傷害，乃以93年4月15
    日保給傷字第09360245990號函核定所請傷病給付仍按普通
    傷病辦理，應自92年10月13日起核付至同年月27日止住院期
    間傷病給付計4,575元。原告不服，循序起訴主張其於91年5
    月15日上午10時在公司搬運貨物時造成腰部受傷，有訴外人
    吳大偉可證，且經診療復健手術後，由職業傷病科醫師鑑定
    可視為職業傷害，才向被告重新提出職業傷病給付申請（詳
    如事實欄所載）云云。惟查：
１、按當事人主張有利於己之事實者，就其事實有舉證之責任，
    民事訴訟法第277條前段定有明文，依行政訴訟法第136條之
    規定，上開規定為行政訴訟程序所準用。又按人民提起課予
    義務訴訟請求行政機關作成授益行政處分，係在增加自己之
    權利，依上開規定，自應就權利發生實體上規定要件最低度
    事實負舉證責任。
２、本件原告以其罹患腰椎椎間盤突出症，曾請領91年12月23日
    至同年月31日及92年2月9日至同年月13日期間普通傷病給付
    在案，嗣以同一事故，改稱係於91年5月15日在公司搬運貨
    物時不慎扭傷腰部，申請92年10月11日至93年1月31日期間
    職業傷害傷病給付。本件原告既主張其係於91年5月15日在
    公司搬運貨物時不慎扭傷腰部，致腰痛、腰部挫傷、第5腰
    椎第1薦椎椎間盤突（脫）出，則原告就此「職業傷害」之
    原因事實，暨其「不能工作」「致未能取得原有薪資」及「
    正在治療中」之法定構成要件，應負其舉證責任。經查原告
    提出所謂目擊者－同事吳大偉於92年12月3日出具之證明書
    ，載述：「本人：吳大偉與甲○○是同事，茲證明甲○○於
    91年5月15日在公司搬貨時不慎扭傷腰部。」等語，惟腰部
    扭傷並非一個巨大、直接的傷害，應不會造成外傷性椎間盤
    突出，是該證明書難謂有何實質之證據證明力。另上順中醫
    診所、陳骨外科診所92年10月28日分別出具之診斷證明書，
    及長庚紀念醫院高雄醫學中心92年11月12日出具之診斷證明
    書，均未有原告於工作中受有外來傷害致腰椎椎間盤突出之
    相關記載；雖高雄市立小港醫院（委託財團法人高雄醫學大
    學經營）於92年11月5日、92年11月28日出具之診斷證明書
    其「醫師囑言」欄，分別載以：「李先生自91年因工作時需
    搬抬重物，自訴於91年5月間閃到腰（有上順中醫診所就醫
    證明）後即帶有下背痛，但又持續工作搬抬貨品，每件25公
    斤以上，每日40次以上，至91年11月高雄長庚醫院診斷為腰
    椎間盤突出並手術治療，出院後休息到92年2月春節後恢復
    上班，仍需搬抬重物致使腰椎間盤突出症惡化（L4－L5；L5
    －S1）而於92年10月13日到27日於本院住院手術治療。綜此
    ，李先生之疾病應可視為職業傷害。」、「因上症（腰椎間
    盤突出術後）於92-10-13住院接受治療，92-10-14接受腰椎
    間盤切除手術，於92-10-27出院，於92-10-31、92-11-7、
    92-11-14、92-11-21及92-11-28共門診伍次，經職業病醫師
    鑑定應為職業傷害」等語；惟高雄市立小港醫院（委託財團
    法人高雄醫學大學經營）醫師係根據原告自訴之工作情形為
    判斷，尚乏原告實際工作內容及受傷情形之相關證據資料，
    且高雄市立小港醫院外科羅永欽主治醫師於93年3月26日已
    表示：「一、甲○○先生於民國92年10月2日至本院外科初
    診。當時症狀為背部疼痛、左腳麻、無明顯外傷。『主訴』
    約1年前曾至高雄長庚醫院接受腰椎手術。二、『主訴』於
    民國91年1月，在工作中閃到腰，自行就醫，未曾訴及當時
    由何人送醫。」等語，此核與本件原告所主張其係於「91年
    5月15日」在公司搬運貨物時不慎扭傷腰部之受傷日期，並
    不相同，是本院認為高雄市立小港醫院（委託財團法人高雄
    醫學大學經營）於92年11月5日、92年11月28日出具之診斷
    證明書上載「李先生之疾病應可視為職業傷害。」、「經職
    業病醫師鑑定應為職業傷害」等語，殊無可採。
３、再者，原告自訴「閃到腰後即帶有下背痛」乙節，按下背痛
    是否係工作受傷所導致，醫學上有職業性致病因之判定標準
    （參郭育良等所著「職業病概論」第79頁至第80頁，1998年
    版，華杏出版股份有限公司出版），並非患者主觀認為自己
    所患為職業傷害所致，即屬職害傷害，必須有客觀醫學證據
    顯示，方得認定為職業傷害。本案經被告向長庚紀念醫院高
    雄分院函調原告之診療資料及病歷影本，並據該院以「查詢
    病患診療資料摘錄表」復以：「(一)(1)初診為91.11.16。(2)下
    背痛並延伸至左下肢。(3)當時並無外傷。(二)(1)主訴下背痛已
    1 ～2個月，原因未述及。(2)病患自行前來。」等語，而由
    原告於長庚紀念醫院高雄分院之初診日期－91年11月16日及
    原告主訴下背痛已1～2個月等情，亦與原告所主張其係於「
    91年5月15日」在公司搬運貨物時不慎扭傷腰部之受傷日期
    有所出入，顯見原告主張，亦不可採。況被告將全案資料送
    請特約專科醫師審查，審查意見明載：「李君91年在長庚
    所作的MRI只有第5腰椎第1薦椎椎間盤突出，第4、5腰椎椎
    間盤並無問題。而92年在高醫的CT卻發現L4－L5，L5－S1
    兩處椎間盤突出，顯示L4、L5是新的病變，而L5、S1是手術
    後復發的病變。「扭傷、閃到腰」並不是一個直接嚴重合
    理的傷害，不足以引起外傷性椎間盤突出（非職業傷害）。
    李君負重的時間小於10年，因此也無法被認定為職業病。
    」等語，有該審查意見表影本附原處分卷可稽。嗣原告不服
    被告所為處分，申請審議時，亦據監理會送請特約醫師審查
    ，審查意見明載：「依上順中醫診所證明『腰痛腰部挫傷』
    ，並未提及91-5-15之工傷，若當日工傷嚴重到足以造成急
    性椎間盤突出，則必劇痛須住院且必提及，若非當日所謂工
    傷造成，以腰椎椎間盤突出症為常見普通退化性病變，病人
    又非從事負重工作超過10年，勞保局不以職災核付為合理。
    其92-10- 13～92-10-27於高雄小港醫院住院手術，建議依
    普通病住院給付。」等語，復有該審查意見表在卷為憑。據
    此，被告依原告相關病歷資料及上開醫理見解，仍認原告所
    患並非91年5月15日在公司搬運貨物時不慎扭傷腰部而致之
    職業傷害，應為普通疾病，自無不洽。
三、綜上所述，本件原告所患，並非屬職業傷害，則被告核定應
    按普通傷病辦理，而自92年10月13日（住院之第4日）起核
    付至同年月27日止計4,575元之傷病給付，即無違誤，審議
    審定、訴願決定遞予維持，俱無不合。原告徒執前詞聲明撤
    銷，及請求判命被告作成認定原告為職業傷病，改核付職業
    傷病給付之處分，均為無理由，應予駁回。
四、兩造其餘攻擊防禦方法均與本件判決結果不生影響，故不逐
    一論述，又本件適用簡易訴訟程序，爰不經言詞辯論逕為判
    決，併予敘明。
據上論結，本件原告之訴為無理由，爰依行政訴訟法第233條第1
項、第236條、第98條第3項前段，判決如主文。
中    華    民    國    94    年    12    月    7     日
                              第六庭法官　曹瑞卿
上為正本係照原本作成。
本件以訴訟事件所涉及之法律見解具有原則性者為限，始得於本
判決送達後20日內向本院提出上訴狀並表明上訴理由，如已於本
判決宣示後送達前提起上訴者，應於判決送達後20日內補具上訴
理由（均按他造人數附繕本），且經最高行政法院許可後方得上
訴。
中    華    民    國    94    年    12    月    7     日
            　　　　　　　　　 　 書記官  方偉皓
